【裁判字號】    98,訴,1345
【裁判日期】    990126
【裁判案由】    強盜等
【裁判全文】
臺灣高雄地方法院刑事判決              98年度訴字第1345號
公  訴  人  臺灣高雄地方法院檢察署檢察官
被      告  甲○○
選任辯護人  葉錦郎律師
            鍾美馨律師
上列被告因強盜等案件，經檢察官提起公訴 （97年度偵字第
27095號），本院判決如下：
    主  文
甲○○犯毀損他人物品罪，處有期徒刑肆月，如易科罰金，以新
臺幣壹仟元折算壹日；又犯竊盜罪，處拘役拾日，如易科罰金
，以新臺幣壹仟元折算壹日。
被訴強盜部分無罪。
    事  實
一、甲○○（原名陳榮生）與友人林建勳（業經不起訴處分）於
    民國97年9 月13日凌晨2 時許，一同至址設高雄市新興區○○○路14號2 樓「壼說八道KTV 」之包廂內與乙○○見面時
    ，遭乙○○取笑而心生不滿，遂興毆打乙○○之意，即先行
    離開包廂並通知友人吳恆輝、唐有能（亦均經不起訴處分）
    到場助勢，而於「壼說八道KTV 」1 樓入口處，待乙○○買
    單欲離開之際，甲○○即持自唐有能車上取得之球棒追打乙○○，乙○○見狀即上前與甲○○拉扯（傷害部分未據告訴
    ），後甲○○追打乙○○至「壼說八道KTV 」2 樓櫃臺門口
    處，經櫃臺服務人員及甲○○上開友人予以攔阻始離去。乙○○於甲○○離去後，心有未甘，見隨同甲○○而來之林建
    勳亦欲獨自駕駛車牌號碼YK─2166號自用小客車離開，即駕
    駛其所有之車牌號碼2450─XE號自用小客車尾隨於後並自後
    予以衝撞，林建勳遂急忙以電話通知甲○○，甲○○聽聞後
    即要求林建勳駕車回「壼說八道KTV 」店前，並旋折返與林
    建勳在「壼說八道KTV 」店前會合後，基於毀損他人之物之
    犯意，要求林建勳下車而換由其駕駛車牌號碼YK─2166號自
    用小客車與乙○○駕駛之車牌號碼2450─XE號自用小客車對
    撞，致乙○○之自用小客車車頭、引擎蓋等嚴重凹陷、車後
    方擋風玻璃破碎、車身多處擦痕等（甲○○駕駛之車牌號碼
    YK ─2166 號自用小客車遭乙○○駕車衝撞而損壞之部分未
    據告訴），直至乙○○之自用小客車遭撞擊無法發動，甲○○始駕車離去。
二、甲○○原因另案而遭通緝中，復經乙○○因上情報警處理，
    而為警循線於同月17日下午5 時30分許，至甲○○藏匿之租
    屋處即臺南市○區○○路68號4 樓之5 （405 室）逮捕甲○○。甲○○見警到場，未著上衣即急忙由該租屋處後方窗戶
    ，自4 樓沿遮雨棚下跳至1 樓，並於躲藏至鄰近臺南市○區
    ○○路56之1 號丙○○之住處（侵入住宅部分未據告訴）時
    ，徒手竊取丙○○所有之黑色襯衫1 件得手後穿著於其身上
    ，仍旋為警當場逮捕。
三、案經乙○○訴由高雄市政府警察局新興分局報請臺灣高雄地
    方法院檢察署檢察官偵查起訴。
    理  由
甲、有罪部分
一、證據能力：
   1、按被告以外之人於審判外之言詞或書面陳述，除法律有規
      定者外，不得作為證據；又被告以外之人於審判外之陳述
      ，雖不符第159 條之1 至第159 條之4 之規定，但經當事
      人於審判程序同意作為證據，法院審酌該言詞陳述或書面
      陳述作成時之情況，認為適當者，亦得為證據；當事人、
      代理人或辯護人於法院調查證據時，知有第159 條第1 項
      不得為證據之情形，而未於言詞辯論終結前聲明異議者，
      視為有前項之同意，刑事訴訟法第159 條第1 項、第159
      條之5規 定甚明。次按被告以外之人於偵查中向檢察官所
      為之陳述，除顯有不可信之情況者外，得為證據；刑事訴
      訟法第159 條之1 第2 項亦有明文。而所謂「顯有不可信
      性」係指陳述是否出於供述者之真意、有無違法取供情事
      之信用性而言，故應就偵查筆錄製作之原因、過程及其功
      能等項加以綜合觀察，據以判斷該傳聞證據是否「非顯不
      可信」，倘可據以認定其任意性暨信用性俱無疑慮者，即
      可例外賦予「證據能力」，俾其成為法院審判時之適格證
      據資料而言。查告訴人乙○○於警詢時所為之陳述，對被
      告甲○○而言，為其以外之人於審判外之陳述，屬傳聞證
      據，且經其辯護人於準備程序表示不同意作為證據，經核
      又無同法第159 條之1 至第159 條之5 等條之傳聞例外適
      用，應認無證據能力。再告訴人乙○○於偵查中向檢察官
      所為之陳述，雖係被告以外之人於審判外所為之陳述，然
      此經法定具結程序，告訴人乙○○所述亦為親身經歷事項
      ，且其證述當時，並無證據證明有受到任何強暴、脅迫或
      其他不正方法取供而有顯不可信之情，復有全程錄音錄影
      可資憑信，依上開規定，應認有證據能力。
   2、本判決後開所引用之其他各該被告以外之人於審判外之陳
      述（包括書面陳述），雖均屬傳聞證據，惟業經被告、辯
      護人及檢察官於審理期日時均表示無意見而不予爭執，且
      迄至言詞辯論終結前亦均未聲明異議，本院審酌上開證據
      資料製作時之情況，尚查無違法不當之瑕疵，亦認為以之
      作為證據應屬適當，故揆諸前開法律規定與說明，爰逕依
      刑事訴訟法第159 條之5 規定，認前揭證據資料均例外有
      證據能力。
二、訊據被告對於前揭毀損他人物品及竊盜犯行均坦承不諱，核
    與告訴人乙○○於偵查中之指訴，證人吳恆輝、唐有能、林
    建勳於警詢及偵查中；證人丙○○於警詢時之證述均相符（
    見警一卷第18-20 、32-33 頁，警二卷第1-4 、7-10頁，偵
    二卷第10-14 、26-28 、33-36 頁），並有告訴人所有車牌
    2450-XE 自用小客車遭撞毀損之照片16張、被告駕駛之車牌
    號碼YK-1266 自小客車車損照片10張、通聯調閱查詢單、高
    雄市政府警察局新興分局搜索扣押筆錄、扣押物品目錄表、
    贓物認領保管單、現場照片14張在卷可稽（見警一卷第41-5
    3 、87-102頁，警二卷第24-93 頁），足徵被告任意性之自
    白，核與事實相符，應屬可信。事證明確，被告犯行堪以認
    定，應依法論科。
三、核被告所為係犯刑法第354 條毀損他人物品罪及同法第320
    條第1 項竊盜罪。被告所犯上開2 罪，犯意各別，行為互殊
    ，應予分論併罰。爰審酌被告犯罪之動機、目的、手段及造
    成告訴人乙○○上開車輛毀損程度暨竊得財物之價值等一切
    情狀，各量處如主文所示之刑，並均諭知易科罰金之折算標
    準，以示懲戒。
乙、無罪部分
一、公訴意旨略以：被告甲○○於前開時間，在「壼說八道KTV
    」1 樓入口處與告訴人乙○○拉扯過程中，見告訴人乙○○
    手持BURBERRY牌肩包（下稱系爭肩包，內有1 支GPLUS 廠牌
    、GB250 型行動電話及幾十元之零錢等物），竟意圖為自己
    不法之所有，以攻擊告訴人乙○○身體之強暴行為，強取系
    爭肩包得手後離去。嗣於同月17日17時30分許，警方在鄰近
    臺南市○區○○路56之1 號為警逮捕後，在被告之前開租屋
    處內查獲系爭肩包。因認被告涉有刑法第328 條第1 項強盜
    罪嫌云云。
二、按犯罪事實應依證據認定之，無證據不得認定其犯罪事實；
    又不能證明被告犯罪者，應諭知無罪之判決，刑事訟訴法第
    154 條第2 項、第301 條第1 項分別定有明文。而被告或共
    犯之自白，不得作為有罪判決之唯一證據，仍應調查其他必
    要之證據，以察其是否與事實相符，亦為同法第156 條第2
    項所定明。又告訴人提起告訴，係以使被告受刑事處罰為目
    的，是其陳述是否與事實相符，仍應調查其他證據以資審認
    ；且被害人之陳述如無瑕疵，且就其他方面調查又與事實相
    符，固足採為科刑之基礎，倘其陳述尚有瑕疵，則在未究明
    前，遽採為論罪科刑之根據，即難認為適法（最高法院52年
    臺上字第1300號、61年臺上字第3099號判例參照）。再認定
    不利於被告之事實，須依積極證據，茍積極之證據本身存有
    瑕疵而不足為不利於被告事實之認定，即應為有利於被告之
    認定，更不必有何有利之證據，而此用以證明犯罪事實之證
    據，猶須於通常一般人均不至於有所懷疑，堪予確信其已臻
    真實者，始得據以為有罪之認定，倘其證明尚未達到此一程
    度，而有合理性之懷疑存在，致使無從為有罪之確信時，即
    應為無罪之判決（最高法院82年度臺上字第163 號判決、同
    院76年臺上字第4986號、30年上字第816 號等判例意旨）。
三、本件公訴人認被告涉有刑法第328 條第1 項強盜罪嫌，無非
    係以告訴人乙○○之指述及有在被告前揭住處內扣得系爭肩
    包一節為其主要論據。訊據被告固自承有將系爭肩包帶回前
    揭住處內，惟堅決否認有何強盜犯行，辯稱：係伊追打乙○○過程中，蕭衛宏自行將系爭肩包丟向伊，非伊所搶。當時
    因受他案通緝，心急之下，遂於離去時一併將系爭肩包帶走
    等語。
四、經查：
   1、告訴人乙○○雖於偵訊時指稱：「我買單下去，在2 樓往
      1 樓樓梯看到被告在內共3 、4 個人，被告就說『就是這
      一個（臺語）』，然後他們就對我揮棒，我就往2 樓跑，
      我身上背的包包就被被告拉走」等語（見偵二卷第11頁）
      。又於審理時證稱：「被告打我時，我不知道被告哪一隻
      手把我的包包拉走，我跑去樓上，我跟被告說包包還我，
      當時我沒有跟被告拉扯包包，因被告要打我，我第一個反
      應就是要閃開，後來被告又追到樓上去」等語，並當庭表
      演被告當時一手拉住包包一手揮棒過去之情形（見本院卷
      第66頁）。然本院當庭勘驗卷附「壼說八道KTV 」之監視
      器錄影光碟內容，第一段為壼說八道KTV （1 樓）樓梯口
      之錄影畫面，告訴人乙○○（被告當庭指認）跟隨另一人
      自樓梯間下樓，右側有背一個皮包，下樓至騎樓處即有一
      人握拳手往上舉作勢毆打，之後看見被告亦拿球棒欲毆打
      乙○○，乙○○自樓梯間跑上樓，被告左手拿著皮包，右
      手持球棒追上樓。第二段為壼說八道KTV （2 樓）大廳之
      錄影畫面，畫面時間顯示08秒時，告訴人乙○○與友人自
      KTV 櫃台門口離去，約13秒的時候，告訴人乙○○自外跑
      入KTV 櫃台，被告手上拿皮包隨後跑入櫃台，告訴人乙○○持椅子欲毆打被告，KTV 服務人員加以阻攔，之後，被
      告從櫃台外面持球棒進來，手上仍持乙○○之皮包，但在
      該櫃台門口處亦遭服務人員阻攔，之後沒有看見被告進入
      KTV 櫃台，大約在畫面30秒許，乙○○亦離開櫃台，均未
      見被告有何強搶系爭肩包之行為，有本院98年11月30 日
      審判筆錄附卷為憑（見本院卷第51頁），是告訴人乙○○
      之指訴，已非無疑。而被告辯稱係告訴人乙○○自行將系
      爭肩包丟向渠，非渠所搶云云，雖同未自上開監視器錄影
      內容得見，亦難認被告所辯為可採，但經本院於審理時再
      次訊問告訴人乙○○，其則證稱：「被告拿球棒要打我時
      ，我只有用手阻擋。當時系爭肩包掛在右邊的肩膀上，並
      沒有斜背。我下樓的時候被告站在我的左前方，要用右手
      持球棒打我，我用左手擋被告，我隨即轉身要跑上二樓，
      這個時候我的包包就靠近被告，我不確定被告到底是要抓
      我的包包還是抓我的人。被告第一時間動手拿我包包時就
      是打我的時候。但那個時間很短暫，我轉身要跑，但被告
      是同時出手打我及出手抓向我，但我不知道被告是要抓我
      的人還是抓我的包包。」等語甚明（見本院卷第69-70 頁
      ），足徵被告係於追打告訴人乙○○之同時，始伸手抓向
      告訴人乙○○，不能排除是被告為攔住告訴人乙○○未果
      而僅抓到系爭肩包之可能。至於告訴人乙○○又於審理證
      稱：在「壼說八道KTV 」2 樓時，有叫被告返還系爭肩包
      ，但被告未還等語（見本院卷第66-67 頁），惟考量當時
      狀況係被告追打告訴人乙○○至「壼說八道KTV 」2 樓，
      告訴人乙○○則持椅子欲毆打被告，分受「壼說八道KTV
      」服務人員加以攔阻而以「壼說八道KTV 」2 樓櫃台門口
      成對峙之勢，有上開勘驗結果為證，佐以告訴人乙○○於
      審理時亦稱：「在2 樓時有跟被告說包包還我，但被告一
      直叫我出來」等語（見本院卷第67頁），堪認當時被告實
      一心要告訴人乙○○至「壼說八道KTV 」外再加以毆打，
      豈有可能聽從告訴人乙○○所言，將系爭肩包返還，衡此
      常情以觀，尚難以被告未於當時即返還系爭肩包而作對被
      告不利之認定。
   2、另證人吳恆輝於警詢時證稱：沒有看到被告動手搶奪乙○○身上之背包等語；又於偵查中證稱：被告沒有說要搶包
      包（見警二卷第6 頁反面、偵二卷第28頁）。而證人唐有
      能於偵查中亦證稱：被告沒有說要搶包包等語（見偵二卷
      第27頁）。次證人林建勳於警詢時證稱：沒有與被告共謀
      要搶奪乙○○財物。其與被告在「壼說八道KTV 」是要堵
      甲○○並毆打他，不是要搶他錢財等語（見警一卷第20頁
      、警二卷第2 頁反面）。再證人即「壼說八道KTV 」經理
      歐士誠於偵查中證述：其當天所見經過，不像搶皮包，像
      是有恩怨。其不知道乙○○皮包的事情，以為是打架等語
      （見偵二卷第34-35 頁）。綜觀證人吳恆輝、唐有能、林
      建勳、歐士誠上開證詞，可認當天被告確僅係找人欲毆打
      告訴人乙○○，並無搶取系爭肩包之意無疑。
五、綜上所述，公訴人提出前開各項積極證據，均不足以使本院
    獲得被告有意圖為自己不法之所有，以攻擊乙○○身體之強
    暴行為，強取系爭肩包犯行之確信。此外，復查無其他證據
    可資證明被告犯罪，揆諸前開說明，自應為無罪之諭知。
據上論斷，應依刑事訴訟法第299 條第1 項前段、第301 條，刑
法第354 條、第320 條第1 項、第41條第1 項前段，刑法施行法
第1 條之1 ，判決如主文。
本案經檢察官鄧怡君到庭執行職務。
中    華    民    國    99    年    1     月    26    日
              刑事第十七庭  審判長法  官  陳建和
                                  法  官  陳君杰
                                  法  官  余銘軒
以上正本證明與原本無異。
如不服本判決應於收受送達後10日內向本院提出上訴書狀，並應
敘述具體理由；如未敘述上訴理由者，應於上訴期間屆滿後20日
內向本院補提理由書（均須按他造當事人之人數附繕本）「切勿
逕送上級法院」。
中    華    民    國    99    年    1     月    26    日
                                  書記官  吳書逸
附錄論罪科刑法條
中華民國刑法
第354條
毀棄、損壞前二條以外之他人之物或致令不堪用，足以生損害於
公眾或他人者，處2年以下有期徒刑、拘役或5百元以下罰金。
第320條
意圖為自己或第三人不法之所有，而竊取他人之動產者，為竊盜
罪，處五年以下有期徒刑、拘役或五百元以下罰金。
意圖為自己或第三人不法之利益，而竊佔他人之不動產者，依前
項之規定處斷。
前二項之未遂犯罰之。

司法院資訊處製作；財團法人民間司法改革基金會備份。
